臺灣高等法院刑事裁定
110年度聲再字第366號
再審聲請人  臺灣高等檢察署檢察官
被      告
即受判決人  王緁瑩


選任辯護人  蘇錦霞律師
            趙偉傑律師
上列再審聲請人因被告過失傷害案件，對於本院110年度上易字
第386號，中華民國110年6月16日第二審確定判決（第一審案號
：臺灣士林地方法院108年度易字第604號，起訴案號：臺灣士林
地方檢察署108年度偵字第2105號），聲請再審，本院裁定如下
：
    主  文
再審之聲請駁回。 
    理  由
一、聲請意旨略以：因有發現確實之新證據，足以動搖原確定判
    決之事實基礎而改為更不利之判決，爰依刑事訴訟法第422
    條聲請再審：㈠證人施鳳珠為告訴人家中長工，與告訴人洪
    勝娥長年共同生活，對告訴人身體狀況知之甚詳，案發當日
    有看到告訴人足部燙傷脫皮，亦有全程陪同告訴人緊急送醫
    ，故施鳳珠足以證明被告即受判決人（下稱被告）之犯行。
    ㈡施鳳珠既可證明告訴人之足部係於被告沖洗後始出現燙傷
    傷勢，此新證據單獨評價，應足以動搖原確定判決依臺大醫
    院鑑定報告認定受判決人沖洗告訴人足部之行為與告訴人燙
    傷之結果間無因果關係之認定，具有確實性。且證人施鳳珠
    未曾於原判決訴訟程序中作證，為原確定判決未及調查、審
    酌，應認具有嶄新性，因此提出再審聲請等語。
二、⑴刑事訴訟法第420條第1項第6款及同條第3項，雖於民國104
    年2月4日經修正及增訂，但同法第422條第2款並未併加修正
    ，顯見立法者有意區別有利及不利於受判決人再審之要件，
    並未擴大不利於受判決人再審之範圍。亦即後者所稱之新證
    據仍採以往判例限縮之解釋，此與前者於修法後放寬適用之
    要件，仍有差異，未可等同視之。故同法第422條第2款所稱
    之「發見確實之新證據」，應與修正前同法第420條第1項第
    6款所定「發現確實之新證據」為同一解釋，亦即須該項證
    據於事實審法院判決前已經存在，為法院、當事人所不知，
    不及調查斟酌，至其後始行發見（即「新規性」，亦有稱「
    嶄新性」），且就該證據本身形式上觀察，固不以絕對不須
    經過調查程序為條件，但必須顯然可認為確實具有足以動搖
    原確定判決（即「確實性」，亦有稱「顯著性」），而為受
    判決人有罪或重刑判決為限，始具備為受判決人之不利益聲
    請再審之要件（最高法院107年度台抗字第458號裁定意旨參
    照）。⑵且法院在進行綜合評價之前，因為新證據必須具有
    「未判斷資料性」，即原確定判決所未評價過之證據，始足
    與焉，故聲請人所提出之證據，是否具有新規性，自應先予
    審查。如係在原確定判決審判中已提出之證據，經原法院審
    酌而捨棄不採者，即不具備新規性之要件，自毋庸再予審查
    該證據是否具備確實性（最高法院105年度台抗字第708號裁
    定要旨參照）。⑶又聲請再審之理由，如僅對原確定判決認
    定事實之爭辯，或對原確定判決採證認事職權之行使，任意
    指摘，或對法院依職權取捨證據持相異評價等情，原審法院
    即使審酌上開證據，亦無法動搖原確定判決，自非符合此條
    款所定提起再審之要件（最高法院106年度台抗字第838號裁
    定意旨參照）。
三、經查：
  ㈠本件被告王緁瑩前因涉嫌業務過失致重傷害案件，由臺灣士
    林地方檢察署檢察官提起公訴後，經臺灣士林地方法院以10
    8年度易字第604號判決無罪，檢察官上訴後，經本院110年
    度上易字第386號判決（下稱原確定判決）綜合被告之供述
    、證人即告訴人洪勝娥、證人即告訴人之姊洪勝云、證人即
    告訴人之女許瀞云、證人即被告之居家服務督導員蔣亞翎之
    證述、財團法人臺北市中國基督教靈糧世界佈道會士林靈糧
    堂（下稱靈糧堂）107年1月至10月之居家服務員服務內容記
    錄、國防醫學院三軍總醫院（下稱三總醫院）附設民眾診療
    服務處診斷證明書、手術紀錄、病歷、刑案照片等證據資料
    ，復衡酌卷附靈糧堂附設台北市私立安馨居家式服務類長期
    照顧服務機構108年1月2日士安居字第1號函暨檢送104年11
    月至106年5月、106年8月至107年10月之居家照顧服務員工
    作紀錄表、居家服務員個別督導紀錄表、居家服務個案紀錄
    、居家服務異常/意外事件報告單、事件時序表、三總醫院1
    08年12月13日院三病歷字第1080015741號函暨所附之告訴人
    病歷資料、三總醫院108年12月13日院三醫勤字第108001578
    8號函、國立臺灣大學醫學院附設醫院（下稱臺大醫院）109
    年2月27日校附醫秘字第1090901253號函暨所附之受理司法
    機關委託鑑定案件回復意見表、三總醫院109年10月28日院
    三醫勤字第1090109892號函、臺大醫院糖尿病足部自我照顧
    之護理指導、三軍總醫院護理部糖尿病人之足部護理等資料
    ，認定被告以溫水再調降後之水溫為告訴人沖洗足部之行為
    ，難認有何違反注意義務之情，亦難以認定該行為足以導致
    告訴人所受之燙傷。檢察官提出據以認定被告涉有修正前刑
    法第284條第2項後段業務過失致重傷害之犯行之積極證據，
    均無法證明被告有違反業務上應注意義務，而仍有合理懷疑
    存在，無從使法院形成被告有成立業務過失致重傷害罪之確
    信。是原確定判決既已於判決理由中詳細敘述其所憑之證據
    及取捨、認定之理由，並就檢察官上訴理由予以指駁及說明
    ，所為論斷，俱有卷存證據資料可按，並無採證或認定事實
    違背經驗法則或論理法則，或其他違背法令之情形。
　㈡再審聲請人雖以聲請傳喚證人施鳳珠，欲證明告訴人之足部 
    係因被告沖洗後，始出現燙傷傷勢，作為「發現確實之新證
    據」，提起再審。惟檢察官業於本院110年度上易字第386號
    案件之110年3月29日準備程序中聲請傳喚證人施鳳珠，然經
    法院審酌後認無必要性，而未予調查（見本院110年度上易
    字第386號卷第154、183至196頁），並非法院判決後始行發
    現而不及審酌，或判決確定前已存在卻未經聲請、職權調查
    。此外，原確定判決之理由欄三㈢⒊細述理由，說明被告以溫
    水沖洗告訴人雙腳之行為，與告訴人左足燙傷進而腳趾截肢
    之結果，難認具有因果關係。縱被告幫告訴人洗完澡後，告
    訴人腳底前端有破皮甚或逸漏組織液，惟依全案卷證資料，
    被告所為，並未至燙傷告訴人甚或形成如本案傷勢之結果（
    見原確定判決第6至8頁），是再審意旨所稱，並不足以動搖
    原確定判決之基礎事實而為受確定判決人有罪或重刑判決。
    因此，再審聲請人據以聲請之理由，既不符合新規性之要件
    ，亦與確實性之要求不相合。
四、綜上所述，本件再審聲請人據以聲請再審之事由，為原確定
    判決前已經存在，並經原審法院斟酌而捨棄不採，非判決後
    始經發現，且其所執理由亦屬對法院依職權取捨證據而持相
    異評價，並不足以動搖原確定判決所認定之基礎事實，與刑
    事訴訟法第422條第2款規定之再審要件不合，難認有再審理
    由，依法應予駁回。
五、據上論斷，依刑事訴訟法第434條第1項，裁定如主文。
中　　華　　民　　國　　110 　年　　9 　　月　　27　　日
              　  刑事第二十三庭審判長法　官  許永煌
　　　　　　　　　　　　　　　　　    法　官  吳定亞
　　　　　　　　　　　　　　　　　    法　官  黃美文
以上正本證明與原本無異。
不得抗告。
                                　    書記官  李逸翔
中　　華　　民　　國　　110 　年　　9 　　月　　28　　日